【裁判字號】    97,訴,1037
【裁判日期】    970630
【裁判案由】    偽造文書
【裁判全文】
臺灣臺北地方法院刑事判決              97年度訴字第1037號
公  訴  人  臺灣臺北地方法院檢察署檢察官
被      告  甲○○
            丙○○
共      同
選任辯護人  林詮勝律師
            王雅婷律師
上列被告因偽造文書案件，經檢察官提起公訴（96年度偵字第22
628 號），因被告於本院準備程序中為有罪之陳述，經本院合議
庭裁定以簡式審判程序審理，本院判決如下：
    主  文
甲○○犯連續行使偽造私文書罪，處有期徒刑肆月，如易科罰金
，以參佰元即新台幣玖佰元折算壹日，減為有期徒刑貳月，如易
科罰金，以參佰元即新台幣玖佰元折算壹日。緩刑貳年。在委託
書上偽造之「陳升珠」署押貳枚均沒收。
丙○○犯連續行使偽造私文書罪，處有期徒刑肆月，如易科罰金
，以參佰元即新台幣玖佰元折算壹日，減為有期徒刑貳月，如易
科罰金，以參佰元即新台幣玖佰元折算壹日。緩刑貳年。在取款
憑條上偽造之「鄭田」署押貳枚均沒收。
    事  實
一、甲○○、丙○○分別係陳升珠、鄭田（均已歿）之媳婦及兒
    子。甲○○、丙○○明知陳升珠、鄭田已分別於民國88年12
    月9日及89年1 月1日亡故，權利能力已消滅，不得再以陳升
    珠、鄭田之名義，出售陳升珠生前所有之中國鋼鐵股份有限
    公司（下稱中國鋼鐵公司）及遠東百貨股份有限公司（下稱
    遠東公司）股票，或提領鄭田生前於中國信託商業銀行（下
    稱中國信託銀行）板橋分行及板信商業銀行（下稱板信銀行
    ）營業部所申設之帳號000000000000號及00000000000000號
    帳戶內之款項，二人竟為節稅或支付喪葬費之故，各別基於
    行使偽造私文書之概括犯意，甲○○於88年12月9 日及13日
    ，偽以陳升珠之名義，指示不知情之復華綜合證券股份有限
    公司（下稱復華證券公司）大鑫分公司（券商代號：873U ）
    之營業員以陳升珠名義填寫委託書並於該委託書上盜蓋陳升
    珠之印章，據以行使而賣出陳升珠之中國鋼鐵公司股票4374
    股及遠東百貨公司股票663 股，金額共計新臺幣（下同）10
    萬7064元；丙○○則於89年1月6日，先後前往中國信託銀行
    及板信銀行，在中國信託銀行及板信銀行之取款憑條存戶簽
    章欄上盜蓋鄭田之印章、偽簽鄭田之署押，而偽造以鄭田名
    義出具之取款憑條，持之向中國信託銀行及板信銀行不知情
    之行員而行使之，而分別自鄭田前揭中國信託銀行及板信銀
    行帳戶內提領5 萬7400元及19萬8300元。甲○○、丙○○所
    為，足以生損害於復華證券公司、中國信託銀行及板信銀行
    對帳戶管理之正確性及陳升珠、鄭田之其他繼承人權利。
二、案經乙○○訴由台北市政府警察局萬華分局報請臺灣臺北地
    方法院檢察署檢察官偵查起訴。
    理  由
一、上開事實業據被告於本院審理時坦承不諱，並有證人乙○○
    之證言可稽，而被告對於彼此之陳述亦不爭執，且有陳升珠
    、鄭田之死亡證明書、陳升珠之中國鋼鐵公司股東持股證明
    、大華證券股份有限公司（95）華證（股）字第00644 號函
    、臺灣證券交易所股份有限公司台證稽字第09500107641 號
    函、88年12月9 日及13日之委託書、遠東百貨公司股權異動
    表、88年12月13日之委託書、中國信託銀行帳號0000000000
    00號帳戶之歷史交易查詢報表及89年1月6日之取款憑條影本
    、板信銀行帳號00000000000000號帳戶之交易明細表及89年
    1月6日之取款憑條等在卷足憑，事證明確，被告上開犯行應
    堪認定。
二、按行為後法律有變更者，適用行為時之法律，但行為後之法
    律有利於行為人者，適用最有利之法律，刑法第2條第1項定
    有明文。所稱最有利之法律，在論罪科刑者，應將法律修正
    前、後之規定綜合比較，一併適用，不得予以割裂而分開適
    用，最高法院民國95年5 月23日刑庭總會決議足資參照。經
    綜合比較偽造私文書及其行使罪、偽造及盜用印章印文署押
    罪、連續犯等修正前、後規定後，以舊法即行為時之刑法規
    定較有利於被告。從而，核被告所為，係犯刑法第217條第2
    項盜用印章罪及同條第1 項之偽造署押罪、第216條及第210
    條之行使偽造私文書罪。被告盜用印章，進而持以用印併偽
    造簽名，其盜用印章偽造署押部分，均為偽造私文書之階段
    行為，另其偽造私文書後復持以行使，其偽造私文書之低度
    行為應為行使偽造私文書之高度行為所吸收，均不另論罪。
    又被告甲○○利用不知情之證券公司營業員偽造署押及私文
    書部分，為間接正犯，仍應以正犯論處。而被告2人各先後2
    次分別行使偽造私文書之犯行，時間、場所密接，所犯罪之
    要件復係相同，顯係基於概括犯意而為，應依修正前刑法第
    56條連續犯規定論處，並加重其刑。爰審酌被告之生活情形
    、家庭狀況、本案犯罪之動機在能令全體繼承人節稅及支付
    父母之喪葬費用、犯罪後於本院審理時坦然承認犯行等一切
    情狀，分別量處如主文所示之刑。另被告本件犯罪時間係在
    96年4月24日以前，應依中華民國九十六年罪犯減刑條例第2
    條第1項第3 款、第7條規定，減其宣告刑二分之一，再依同
    條例第9條以及刑法第41條第1項前段規定諭知得易科罰金併
    其折算標準。惟被告於犯罪時之刑法第41條第1 項前段原本
    規定必須犯最重本刑3 年以下有期徒刑以下之刑之罪，始得
    有易科罰金之機會，然其行為後之90年1 月10日，刑法第41
    條第1 項修正公布為：「犯最重本刑為五年以下有期徒刑以
    下之刑之罪，而受六個月以下有期徒刑或拘役之宣告，因身
    體、教育、職業、家庭之關係或其他正當事由，執行顯有困
    難者，得以一元以上三元以下折算一日，易科罰金」，而被
    告行為時之易科罰金折算標準，修正前罰金罰鍰提高標準條
    例第2條前段（現已刪除）規定，就其原定數額提高為100倍
    折算1 日，則本件被告行為時之易科罰金折算標準，應以銀
    元300元折算1 日，經折算為新臺幣後，應以新臺幣900元折
    算為1日。然而94年2 月2日修正公布，95年7月1日施行之刑
    法第41條第1 項前段則規定：「犯最重本刑為五年以下有期
    徒刑以下之刑之罪，而受六個月以下有期徒刑或拘役之宣告
    者，得以新臺幣一千元、二千元或三千元折算一日，易科罰
    金」，比較被告行為時、修正前後之易科罰金折算標準，以
    90年1 月10日修正公布之中間時法規定最有利於被告，應依
    刑法第2條第1項但書，適用90年1月10日修正刑法第41條第1
    項前段規定，並定其折算標準。末查，被告前未曾因故意犯
    罪受有期徒刑以上刑之宣告，此均有臺灣高等法院被告前案
    紀錄表可稽，渠等因一時失慮而觸犯刑章，如今已坦承犯行
    、深具悔意，且本件犯罪後，其後再查無犯罪情事，是被告
    經此刑之宣告後，應知警惕而無再犯之虞，本院因認暫不執
    行其刑為當，此不惟可避免短期自由刑之弊病，且可達刑罰
    教化之目的，爰併予宣告緩刑2 年，用啟自新。至於被告甲
    ○○在委託書上偽造之「陳升珠」署押2 枚、被告丙○○在
    取款憑條上偽造之「鄭田」署押2枚，並依刑法第219條規定
    沒收之。
據上論斷，應依刑事訴訟法第273條之1第1項、第299條第1 項前
段，刑法第2條第1項前段、但書、第74條第1項第1款、修正施行
前刑法第56條、第216條、第210條、第217條、第219條、第41條
第1 項前段，刑法施行法第1條之1、修正施行前罰金罰鍰提高標
準條例第2條、現行法規所定貨幣單位折算新臺幣條例第2條，中
華民國九十六年罪犯減刑條例第2條第1 項第3款、第7條、第9條
，判決如主文。
本案經檢察官杜慧玲到庭執行職務。
中    華    民    國    97    年    6     月    30    日
                  刑事第四庭    法  官  呂政燁
以上正本證明與原本無異。
如不服本判決，應於判決送達後10日內，向本院提出上訴狀。
                                書記官  呂欣穎
中    華    民    國    97    年    6     月    30    日
附錄本案論罪科刑法條全文：
中華民國刑法第210條（偽造變造私文書罪）
偽造、變造私文書，足以生損害於公眾或他人者，處5年以下有
期徒刑。
中華民國刑法第216條（行使偽造變造或登載不實之文書罪）
行使第 210 條至第 215 條之文書者，依偽造、變造文書或登載
不實事項或使登載不實事項之規定處斷。
中華民國刑法第217條（偽造盜用印章印文或署押罪）
偽造印章、印文或署押，足以生損害於公眾或他人者，處 3 年以
下有期徒刑。
盜用印章、印文或署押，足以生損害於公眾或他人者，亦同。
中華民國刑法第219條（沒收之特例）
偽造之印章、印文或署押，不問屬於犯人與否，沒收之。


司法院資訊處製作；財團法人民間司法改革基金會備份。
